臺灣彰化地方法院北斗簡易庭民事判決
111年度斗簡字第18號
原      告  張金龍  
訴訟代理人  楊孝文律師
被      告  崔雯君  




訴訟代理人  陳大俊律師
上列當事人間請求侵權行為損害賠償(交通)事件，本院於民國11
1年3月15日言詞辯論終結，判決如下：
    主  文
被告應給付原告新臺幣壹佰零壹萬玖仟貳佰貳拾玖元，及自民國
一一一年一月十一日起至清償日止，按年息百分之五計算之利息
。
訴訟費用（除減縮部分外）由被告負擔。
本判決第一項得假執行。但被告以新臺幣壹佰零壹萬玖仟貳佰貳
拾玖元為原告預供擔保，得免為假執行。
    事實及理由
一、按「訴狀送達後，原告不得將原訴變更或追加他訴。但擴張
    或減縮應受判決事項之聲明者，不在此限」，民事訴訟法第
    255條第1項第3款定有明文。此規定依同法第436條第2項，
    於簡易訴訟程序亦有適用。本件原告原起訴聲明為：被告應
    給付原告新臺幣（下同）1,241,087元及自調解聲請狀繕本
    送達翌日起至清償日止，按年息5%計算之利息；嗣陸續有變
    更聲明，最後於民國111年3月15日當庭變更請求金額1,019,
    229元及自民事辯論意旨狀繕本送達翌日起至清償日止，按
    年息5%計算之利息，核原告所為係減縮應受判決事項之聲明
    ，揆諸前開說明，應予准許。
二、原告主張：
  ㈠被告於109年10月1日駕駛車牌號碼000-0000號自用小客車（
    下稱系爭A車），沿國道一號公路由北往南方向外線車道行
    駛，行經國道一號公路220公里600公尺南向路段時，竟因疲
    勞駕駛，且未顯示方向燈、未注意中線車道車輛行駛動態及
    併行之安全間隔，無故自外側車道驟然向左偏行，適原告駕
    駛車牌號碼000-0000號自用小客車（下稱系爭B車）行駛於
    中線車道，突見被告所駕系爭A車偏行即緊急向左閃避，因
    而與行駛於內側車道之訴外人施伯良駕駛之車牌號碼000-00
    00號自用小客車(下稱系爭C車)發生碰撞，致系爭B車受有車
    體毀損（下稱系爭事故），被告自應負損害賠償責任。
  ㈡原告因系爭事故，受有下列損害：
  ⒈原告因系爭B車受損，支出修復費用429,229元，其中零件費
    用折舊後為122,372元，隔熱紙貼附3,200元，營業稅49,576
    元，工資費用254,081元，故系爭B車修復費用為429,229元
    。
  ⒉系爭B車自本件事故發生（109年10月1日）至修復完竣領車日（1
    10年3月24日）止，扣除估價、協調期間，實際維修日約50
    日，期間聲請人雖另以他車備用，然據此節省之數額自不得
    加惠於相對人。故以租賃車通常日租金1,800元計算，原告
    請求被告支付代步費用90,000元（計算式：1,800元x50日=9
    0,000元）。
  ⒊系爭B車受損，經台中市汽車商業同業公會鑑定價值貶損500,
    000元，原告請求被告支付系爭B車貶損之500,000元。
  ㈢上開金額合計1,019,229元（計算式：429,229+90,000+500,0
    00=1,019,229），爰依侵權行為之法律關係提起本件訴訟。
    並聲明：如上開變更聲明所示。
三、被告則以：被告於上開時地駕駛系爭A車時，未顯示方向燈
    ，而往左偏移接近中線車道，且未注意併行之安全間隔，導
    致在中線車道由原告駕駛之系爭B車向左閃避而與內側車道
    由施伯良駕駛之系爭C車碰撞，致原告所有系爭B車之左側前
    後車門均遭毀損，且系爭B車維修費用為429,229元，被告不
    爭執。另原告就系爭事故之發生亦與有過失，爰依民法第21
    7條第1項規定，請求法院減輕賠償金額40%，又系爭B車修理
    期間，原告既以他車備用而未受實際支出代步費用之損害，
    自無權請求被告賠償代步費用90,000元，且系爭B車應無因
    系爭事故受有交易價值貶損之損害，果認系爭B車確實因為
    系爭事故(尚非重大事故)而影響其交易上價格，但關於其貶
    損數額之證明實有重大困難，法院仍得基於民事訴訟法222
    條第2項之規定，依所得心證審酌認定之等語。並聲明：原
    告之訴駁回。
四、得心證之理由：
  ㈠原告主張被告駕駛系爭A車於前揭時、地，因未顯示方向燈、
    未注意中線車道車輛行駛動態及併行之安全間隔，無故自外
    側車道驟然向左偏行，適原告駕駛系爭B車行駛於中線車道
    ，突見被告所駕系爭A車偏行即緊急向左閃避，因而與行駛
    於內側車道之施伯良駕駛之系爭C車發生碰撞，致系爭B車受
    有車體毀損乙情，業據提出系爭B車受損後之照片、國道公
    路警察局道路交通事故初步分析研判表、道路交通事故現場
    圖、車輛行車事故鑑定會鑑定意見書、中華賓士台中分公司
    估價單、發票等件為證，並經本院核閱內政部警政署國道公
    路警察局第三公路警察大隊函覆之本件交通事故相關調查資
    料查明無訛。
　㈡本院於111年3月15日當庭勘驗事故當時系爭B車後車之行車紀
    錄器影像光碟，勘驗結果：【一、螢幕畫面時間2020（民國
    109）年10月1日10時17分53秒時速91KM/H，被告崔雯君駕駛
    系爭A車，在國道一號公路南側向200公里600公尺處沿外側
    車道行駛；原告張金龍駕駛系爭B車，在該處沿中線車道行
    駛；訴外人施伯良駕駛系爭C車，在該處沿內側車道行駛，
    系爭A、B、C車速度大致一致。二、螢幕畫面時間同日10時1
    7分54秒至55秒時速91KM/H，被告駕駛系爭A車行駛於外側車
    道，逐漸往左偏行至外側車道與中線車道分隔線，並未顯示
    方向燈。三、螢幕畫面時間同日10時17分56秒時速92KM/H，
    系爭A車偏行至中線車道，且未顯示方向燈，系爭B車煞車燈
    顯示，沒有顯現方向燈，並往左閃避。四、螢幕畫面時間同
    日10時17分56秒至57秒時速92KM/H，系爭B車煞車燈顯示，
    並往左閃避駛至內側車道，與行駛在內側車道之系爭C車發
    生碰撞，隨即系爭C車煞車燈顯示，系爭Ａ車大部分車身都已
    經落在中線車道。五、螢幕畫面時間同日10時17分57秒至10
    時18分07秒時速91KM/H至26KM/H，系爭B、C車煞車燈顯示，
    系爭B車與行駛在內側車道之系爭C車發生碰撞數次，隨後系
    爭B、C車停止在內側車道。系爭A車大部分車身行駛在中線
    車道，且煞車燈顯示，隨後未顯示方向燈，往右偏行跨越外
    側車道，行駛至槽化線，隨即未顯示方向燈，往左偏行駛至
    外側車道，並駛離現場。六、本件系爭A車與B車並沒有物理
    上的碰撞。】及事故當時系爭B車之行車紀錄器影像光碟，
    勘驗結果：【一、螢幕畫面時間2020（民國109）年10月1日
    10時18分5秒，原告張金龍駕駛系爭B車，在國道一號公路南
    側向200公里600公尺處沿中線車道行駛，速度一致，無忽快
    忽慢。二、螢幕畫面時間同日10時18分6秒，螢幕畫面下方
    出現被告崔雯君駕駛系爭A車在國道一號公路南側向200公里
    600公尺處沿外側車道行駛。三、螢幕畫面時間同日10時18
    分7秒至10秒，系爭A車往左偏向中線車道行駛而來，且可看
    見系爭Ａ車跨越外車道與中間車道分隔線，並且在螢幕上可
    看到系爭Ａ車的左側車頭及左前車門，且未顯示方向燈。四
    、螢幕畫面時間同日10時18分10秒至13秒，系爭B車往左閃
    避駛至內側車道，隨即系爭B車震動。系爭A車有部分車身行
    駛在中線車道，隨即未顯示方向燈，再向右行駛至外線車道
    ，並亮起煞車燈，在系爭A車駛離外線車道的期間，系爭B車
    有震動3次。五、螢幕畫面時間同日10時18分14秒至22秒，
    系爭B車震動3次後，停止在內側車道。系爭A車行駛在外線
    車道，再行駛至槽化線，隨即未顯示方向燈，往左偏行駛至
    外側車道，並駛離現場。六、本件系爭A車與B車並沒有物理
    上的碰撞。】，由上開勘驗結果，應可認定系爭A車於事故
    時未顯示方向燈由外側車道往左偏向，致生事故等事實，而
    此情狀應可認被告於上開時地駕駛系爭A車有由外側車道貿
    然往左偏向，未顯示方向燈，且未注意中線車道車輛行駛動
    態及併行之安全間隔之過失，應可採信原告此部分主張為真
    實。
　㈢被告雖有抗辯原告就系爭事故之發生亦與有過失，爰依民法
    第217條第1項規定，請求法院減輕賠償金額40%等語，然被
    告此部分抗辯除與上開車輛行車事故鑑定會鑑定意見書所認
    定張金龍及施伯良駕駛系爭B車、系爭C車，無肇事因素，而
    被告駕駛系爭A車，行駛高速公路疲勞駕駛，由外側車道貿
    然往左偏向，未顯示方向燈，且未注意中線車道車輛行駛動
    態及併行之安全間隔，致生事故，為肇事原因等情不符外，
    亦與本院上開勘驗結果不一致，實難認被告抗辯原告就系爭
    事故之發生亦與有過失等情為真正。是原告依侵權行為之法
    律關係請求被告賠償損害，自屬有據。
  ㈣關於系爭B車修復費用為429,229元部分：
    原告請求系爭B車修理零件費用429,229元，此有中華賓士台
    中分公司估價單及發票可稽，且被告對此表示不爭執，是原
    告就此部分之請求，為有理由，應予准許。
  ㈤關於系爭B車交易上貶值部分：
  ⒈按損害賠償，除法律另有規定或契約另有訂定外，應以填補
    債權人所受損害及所失利益為限，民法第216條定有明文。
    且損害賠償之目的在於填補所生之損害，其應回復者，係損
    害事故發生前之應有狀態，自應將事故發生後之變動狀況悉
    數考量在內。故於物被毀損時，被害人除得請求修補或賠償
    修復費用，以填補技術性貶值之損失而回復物之物理性原狀
    外，就其物因毀損所減少之交易價值，亦得請求賠償，以填
    補交易性貶值之損失而回復物之價值性原狀（最高法院104
    年度台上字第523判決意旨參照）；又事故車輛雖經修復，
    但仍屬事故車輛，故有交易上之貶值，且與修復費用相異，
    亦不因目前是否有買賣之存在而有差異。
  ⒉查系爭B車為104年9月出廠、BENZ廠牌之自用小客車，觀諸上
    開系爭B車受損後之照片及中華賓士台中分公司估價單所列
    載之維修項目，可知系爭B車因本件事故撞擊受損情形尚非
    輕微，按諸一般交易常情，撞損部位修繕後，是否能完全回
    復，而無損於交易價額，顯非無疑。而原告主張系爭B車因
    系爭事故受有交易價值減損500,000元之損害乙節，聲請台
    中市汽車商業同業公會為鑑定，台中市汽車商業同業公會回
    復略以：系爭B車廠牌Mercedes-Benz、型式-S400(LWB)、出
    廠年月2015.09、排氣量2996CC之自用小客車，①在正常車況
    下，於109年10月間之正常中古車價約為200萬元左右②於109
    年10月發生事故經修復後，依據照片及維修明細，其中古車
    價約為150萬元左右等語，經本院再詢以台中市汽車商業同
    業公會之鑑定過程及依據為何等情，據回復略以：依據鑑價
    師雜誌第160期(2020年10-11月)內容，因該車排氣量3000cc
    ，可以接受該車款的客層有限，中古車商收購的意願較低，
    會再減價約10萬元左右，故本會回復約200萬元左右；依據
    照片及維修明細，該車更換左前車門、左後車門、後保險桿
    、左後葉子板，左邊AB柱及下戶定皆有鈑修，損傷至車體結
    構，已屬重大事故車範圍，無法進行車輛認證，又該車款為
    高級進口車，價差更大，判斷約為50萬元左右，故發生事故
    經修復後之中古車價約為150萬元左右等語，此有台中市汽
    車商業同業公會函復本院之函文可參。
　⒊被告雖抗辯上開鑑定函文所稱系爭B車輛受損程度已達重大事
    故車範圍不可採，法院應無法就系爭B車交易貶損數額獲有
    確信之心證，應依民事訴訟法222條第2項之規定，依所得心
    證審酌認定系爭B車價值減損之損失等語，然上開鑑定報告
    已明確區分系爭B車於事故發生時正常行情車價、經事故撞
    損修復後之折價，衡諸系爭B車乃於104年9月出廠，因於109
    年10月1日發生系爭事故，縱經修復完成，在交易市場上，
    通常仍被歸類為事故車輛，因一般人購買事故車輛之意願較
    低，相較於與市場上相同條件且未曾發生事故之車輛，自無
    從相提併論，其交易價格自有所貶損。而台中市汽車商業同
    業公會之成員以從事汽車交易為業，就此應具有特別知識及
    經驗，其所為鑑價函文應具公正性，且該鑑價函文無所據基
    礎事實及前提錯誤、方法謬誤、或其他未盡合理之情形，堪
    可採信，是原告依上開鑑價函文請求被告賠償系爭B車價值
    減損之損失500,000元，並無明顯不合理之處，應屬有據，
    故屬可採，被告此部分抗辯應不可採。
  ㈣關於代步費用90,000元部分：
　⒈按損害賠償義務人所應負之損害賠償責任，係回復被害人於
    損害發生前之應有經濟狀態，而非原來狀態。汽車遭毀損而
    喪失之使用可能性（使用利益），原雖不屬於財產上之損害
    ，如確因其不能使用，致實際支出費用（如另租車而支出租
    金）時，已足以具體化其損害數額，應認被害人就該汽車遭
    受毀損所受之使用利益損害，於合理且必要之範圍內，得請
    求加害人損害賠償，以回復損害發生前之應有狀態，並據以
    請求財產上之損害賠償。又汽車為現代人生活常見之交通代
    步工具，對於生活維持具有一般中心意義的經濟性財貨。原
    告無論有無上班或執行業務，平日代步應該也需使用汽車代
    步。因本件車禍發生，致系爭B車受損，於修理期間內，原
    告受有無法使用系爭B車之代步損失，應可認定。申言之，
    縱使於修理期間，原告並未另行租車使用，然而，無法利用
    汽車本身，即為損害。此項客觀上使用價值的損失，相當於
    市場上的租賃價額。故本院認為，原告縱未實際支出租車費
    用，仍得以修車期間，市場上租用車輛租金，作為損害賠償
    金額的計算基準。
　⒉又一般親屬間借用車輛情形所在多有，縱原告未實際支出上
    開租車費用，然此種基於身分關係之恩惠不當加惠於加害人
    。被害人親屬因系爭事故借用車輛應以金錢評價，仍應比照
    一般租借車輛之情形，認被害人受有相當租車費用之損害（
    最高法院88年度台上字第1827號、89年度台上字第1749號、
    94年度台上字第1543號判決意旨參照）。是被告抗辯原告自
    承系爭B車修理期間，另有其他車輛使用代步，既未受有實
    際支出所謂代步費用之損害，自不得藉此向被告求償等語即
    不可採信。　
　⒊原告主張系爭B車維修期間自本件事故發生（109年10月1日）
    至修復完竣領車日（110年3月24日）止，扣除估價、協調期間
    ，實際維修日約50日，業據其提出之中華賓士台中分公司估
    價單所載：接車時日：03/10/2020，且發票出具日為0000-0
    0-00，可知系爭B車於109年10月3日進廠，而於110年3月24
    日交車與原告，應可認原告於109年10月3日系爭B車進廠時
    ，而處於無車可用的狀態，亦即原告自109年10月3日至修車
    廠交車日即110年3月24日之期間均有使用代步車之需求，應
    可認原告於系爭B車維修期間確有50日需租用代步車輛之必
    要，而受有支出代步車輛費用之損害。
　⒋按當事人已證明受有損害而不能證明其數額或證明顯有重大
    困難者，法院應審酌一切情況，依所得心證定其數額，為民
    事訴訟法第222條第2項所明定。依該規定酌定損害數額時，
    應就當事人有無不能證明其損害數額，或證明顯有重大困難
    之情形，及足以證明損害數額之各種具體客觀情事，詳予調
    查審酌，並說明其心證之理由。
　⒌爰參酌：原告所提出之和運租車費用行情表可見，該和運租
    車費用行情表所載之車輛為VIOS(每日租金2,400元)、YARIS
    (每日租金2,500元)、ALTIS(每日租金3,000元)等車輛之租
    金行情，而系爭B車為BENZ，原告所提該和運租車費用行情
    表雖非與系爭B車屬同型車，但VIOS、YARIS、ALTIS車型應
    較系爭B車車型等級為低、系爭B車係於104年9月出廠，故其
    於系爭事故發生時，僅為甫出廠約5年1月之車輛，從而其替
    代車輛，亦應有相當之新舊程度等一切本案相關情事，認原
    告主張以每日1,800元計算，應屬合理。準此，原告得請求
    之代步車輛費用為90,000元（計算式：1,800元×50日＝90,00
    0元）。
五、綜上所述，原告依侵權行為法律關係，請求被告給付原告1,
    019,229元（計算式：429,229＋90,000＋500,000＝1,019,229
    ），及自民事辯論意旨狀繕本送達翌日即111年1月11日起至
    清償日止，按年息5%計算之利息，為有理由，應予准許。
六、本件原告勝訴部分係依民事訴訟法第427條第2項第11款適用
    簡易程序所為被告敗訴之判決，依同法第389條第1項第3款
    規定，應依職權宣告假執行。並另依同法第392條第2項規定
    ，依職權宣告被告如預供擔保，得免為假執行。
七、本件事證已臻明確，兩造其餘之攻擊防禦方法及所提證據，
    於判決結果不生影響，爰不一一論述。
八、訴訟費用負擔之依據：民事訴訟法第78條。
中　　華　　民　　國　　111 　年　　4 　　月　　19　　日
                  臺灣彰化地方法院北斗簡易庭
                          法  官  楊鑫忠
以上正本係照原本作成。
如對本判決不服提起上訴，應於送達後20日內，向本院提出上訴
狀並表明上訴理由(須按對造人數附繕本) 。
中　　華　　民　　國　　111 　年　　4 　　月　　19　　日
                          書記官  張清秀